---
title: "107-2 大數據分析方法 作業一"
output: github_document
author: put your name here
---

搞不清楚各行各業的薪資差異嗎? 念研究所到底對第一份工作的薪資影響有多大? CP值高嗎? 透過分析**初任人員平均經常性薪資**- [開放資料連結](https://data.gov.tw/dataset/6647)，可初步了解台灣近幾年各行各業、各學歷的起薪。

## 比較103年度和106年度大學畢業者的薪資資料

### 資料匯入與處理
```{r dataload}
library(jsonlite)
library(dplyr)
library(readr)
pay103<-read_csv("C:\\Users\\dennis316\\Desktop\\103pay.csv")
pay104<-read_csv("C:\\Users\\dennis316\\Desktop\\104pay.csv")
pay105<-read_csv("C:\\Users\\dennis316\\Desktop\\105pay.csv")
pay106<-read_csv("C:\\Users\\dennis316\\Desktop\\106pay.csv")
#fromjson()
#inner_join()
```

### 106年度薪資較103年度薪資高的職業有哪些? 
"運輸及倉儲業-基層技術工及勞力工"是提升比例最高的，薪水加了大概3000元左右,但"專業、科學及技術服務業-專業人員"
卻加了3500元左右，所以提升比例最高的，並不一定是最賺的。
```{r compare103106}
hw1<-data.frame(
  title=pay103$大職業別,
  pay_106=pay106$`經常性薪資-薪資`,
  pay_103=pay103$`經常性薪資-薪資`,
  rise_up=pay106$`經常性薪資-薪資`/pay103$`經常性薪資-薪資`
  )
hw1<-hw1[order(hw1$rise_up,decreasing=T),]
knitr::kable(head(hw1,10))
```

### 提高超過5%的的職業有哪些? 
```{r over5}
hw1_2<-subset(hw1,rise_up>1.05)
knitr::kable(hw1_2)
```

### 主要的職業種別是哪些種類呢?
```{r mainType}
hw1_2$title<-as.character(hw1_2$title)
k<-c(strsplit(hw1_2$title,"-"))
mainJob<-c()
for(n in 1:88){
  mainJob<-c(mainJob,k[[n]][1])
}
table(mainJob)
```

## 男女同工不同酬現況分析

男女同工不同酬一直是性別平等中很重要的問題，分析資料來源為103到106年度的大學畢業薪資。
將103~106年的男女比結合在一起，排序出前10筆資料
在分析中"技藝、機械設備操作及組裝人員"在前10筆資料就佔了6筆

而女生薪資比男生多的前10筆資料，"服務及銷售工作人員"，也佔了5筆，可以看出男女在各職業場的優勢

但是560筆資料中，女生薪資超過男生薪資的資料卻只佔了不超過30筆，可見其不公平程度

### 103到106年度的大學畢業薪資資料，哪些行業男生薪資比女生薪資多?
```{r male}
library(readr)
k103<-paste(c(pay103$大職業別),"103")
k104<-paste(c(pay103$大職業別),"104")
k105<-paste(c(pay103$大職業別),"105")
k106<-paste(c(pay103$大職業別),"106")
gender103<-pay103$`大學-女/男`
gender104<-pay104$`大學-女/男`
gender105<-pay105$`大學-女/男`
gender106<-pay106$`大學-女/男`
k_all<-c(k103,k104,k105,k106)
genderPay_all<-c(gender103,gender104,gender105,gender106)
genderPay_all<-iconv(genderPay_all,"WINDOWS-1252","UTF-8")
genderPay_all<-as.numeric(genderPay_all)
genderPay<-data.frame(
  title=k_all,
  genderPay=genderPay_all
)

genderPay<-genderPay[order(genderPay$genderPay,decreasing = F),]
knitr::kable(head(genderPay,10))
```

### 哪些行業女生薪資比男生薪資多? 
```{r female}

genderPay<-genderPay[order(genderPay$genderPay,decreasing = T),]
knitr::kable(head(genderPay,10))

```

## 研究所薪資差異

以106年度的資料來看，哪個職業別念研究所最划算呢 (研究所學歷薪資與大學學歷薪資增加比例最多)?

首先將pay106中大學-薪資和研究所及以上-薪資的空字串運用gsub()轉換成1，

再用as.numeric()轉換為數字

再用round將小數點簡化為5位數

最後用order()排序

從比例來看"礦業及土石採取業-事務支援人員"念研究所最划算，但念研究所也是要花錢以及時間的，連成長金額也考慮或許才值得。

```{r grad}
colPay<-gsub("—",1,pay106$`大學-薪資`)
mastPay<-gsub("—",1,pay106$`研究所及以上-薪資`)
colPay<-as.numeric(colPay)
mastPay<-as.numeric(mastPay)
riseup<-round(mastPay/colPay,digits = 5)
studyGet<-data.frame(
  title=pay106$大職業別,
  colPay=colPay,
  mastPay=mastPay,
  rise_up=riseup
)
studyGet<-studyGet[order(studyGet$rise_up,decreasing = T),]
knitr::kable(head(studyGet,10))
```

## 我有興趣的職業別薪資狀況分析

### 有興趣的職業別篩選，呈現薪資
```{r like}

loveWork<-data.frame(
  title=pay106$大職業別,
  col_pay=pay106$`大學-薪資`,
  mast_pay=pay106$`研究所及以上-薪資`
        )
loveWork<-loveWork[grep("資訊及通訊傳播業",loveWork$title),]
knitr::kable(loveWork)
```

### 這些職業別研究所薪資與大學薪資差多少呢？
直接使用as.numeric會產生錯誤

因此用iconv()轉換編碼，雖然會warning但能夠執行

我有興趣的職業裡，讀研究所後提升的薪資約為3000~5000左右，但我認為擁有兩年的實際經驗或許可收穫更多，因此不會改變我不讀研究所的心意。
```{r likeGrad}
loveWork$mast_pay<-iconv(loveWork$mast_pay,"WINDOWS-1252","UTF-8")
loveWork$col_pay<-iconv(loveWork$col_pay,"WINDOWS-1252","UTF-8")
loveWork$mast_pay<-as.numeric(loveWork$mast_pay)
loveWork$col_pay<-as.numeric(loveWork$col_pay)
c<-c(loveWork$mast_pay-loveWork$col_pay)
c<-c(loveWork$mast_pay-loveWork$col_pay)
XG<-data.frame(
  title=loveWork$title,
  XG=c
)
knitr::kable(XG) 
```

